【裁判字號】    97,交聲,2325
【裁判日期】    970930
【裁判案由】    聲明異議
【裁判全文】
臺灣臺中地方法院交通事件裁定        97年度交聲字第2325號
原處分機關  交通部公路總局臺中區監理所豐原監理站
受處分人    甲○○
即異議人
上列異議人即受處分人因違反道路交通管理處罰條例案件，對於
交通部公路總局臺中區監理所豐原監理站中華民國97年8 月5 日
所為之處分（豐監稽違字第裁63－Z00000000 號裁決書）聲明異
議，本院裁定如下：
    主  文
原處分撤銷。
甲○○不罰。
    理  由
一、原處分機關略以：異議人即受處分人甲○○駕駛車號803 －
    HJ號營業貨運曳引車，於民國97年7 月23日15時30分許，在
    國道一號北上313.6 公里處，因「駕照吊扣（96年10月2 日
    至97年10月1 日）仍駕車」之違規，為國道公路警察局第四
    警察隊以公警交字第Z00000000 號違反道路交通管理事件通
    知單舉發。本站認受處分人違反道路交通管理處罰條例第21
    條之1 第1 項第7 款規定，於97年8 月5 日以豐監稽違字第
    裁63－Z00000000 號裁決書，裁處罰鍰新臺幣6 萬元整，吊
    銷駕駛執照，1 年內禁考等語。
二、聲明異議意旨略以：受處分人前於96年9 月1 日，因駕駛自
    小客車（車號4416－NC號）有「酒精濃度超過規定標準」之
    違規，經本院於96年9 月20日以96年度中簡字第2554號判處
    拘役40日，並已確定（下稱前案）。受處分人於96年10月2
    日，前往交通部公路總局臺中區監理所台中市監理站（下稱
    台中市監理站），辦理定期審驗職業聯結車執業執照時，該
    站承辦人員逕行吊扣駕駛執照，並提出裁監稽違字第GD0000
    000-0000號吊扣執行單在卷可考。惟按道路交通管理處罰條
    例第68條已修正，受「吊扣」駕駛執照處分時，不再吊扣其
    持有各級車類之駕駛執照，僅於受「吊銷」駕駛執照處分時
    ，始吊銷其持有各級車類之駕駛執照；受處分人之前案係因
    駕駛自用小客車違規，交通主管機關依法應只能限制受處分
    人不得於吊扣期間駕駛自用小客車而已，不得限制受處分人
    駕駛職業聯結車，本件受處分人係駕駛營業貨運曳引車，並
    非駕駛自用小客車為警攔停，自無違反道路交通管理處罰條
    例第21條之1 第1 項第7 款規定之可言。末受處分人係以駕
    駛職業聯結車為業，如果沒有駕照，就馬上無工作，無法謀
    生養家，爰依法聲明異議，請求撤銷原處分等語。
三、經查：
  (一)受處分人前於96年9 月1 日1 時20分許，因駕駛車號4416-N
    C 號自小客車而有「酒精濃度超過規定標準」之違規，經臺
    中市警察局交通警察隊直屬分隊員警，依違反道路交通管理
    處罰條例第35條第1 項第1 款規定，以中市警交字第GD0000
    000 號舉發違反道路交通管理事件通知單（下稱舉發通知單
    ）舉發在案，受處分人之駕駛執照則於96年10月2 日執行吊
    扣（吊扣期間自96年10月2 日起至97年10月1 日止），有交
    通部公路總局臺中區監理所台中市監理站97年9 月11日中監
    中字第0970006548號函暨檢送之違規查詢報表、舉發通知單
    、汽車駕照基本資料等附卷可稽。
  (二)惟按道路交通管理處罰條例第68條業於94年12月14日修正，
    並自95年3 月1 日施行，修正前之道路交通管理處罰條例第
    68條規定：「汽車駕駛人，因違反本條例及道路交通安全規
    則之規定，受吊扣或吊銷駕駛執照處分時，吊扣或吊銷其持
    有各級車類之駕駛執照。」，其立法意旨在於違規行為對道
    路交通秩序之維持及道路交通安全已生較大之影響，故規定
    吊扣或吊銷其持有各級車類之駕駛執照，以限制其繼續駕車
    行駛道路之權利，其係屬駕駛行為之限制，並不因所持駕駛
    執照種類不同而有所差異。而修正後之道路交通管理處罰條
    例第68條規定：「汽車駕駛人，因違反本條例及道路交通安
    全規則之規定，受吊銷駕駛執照處分時，吊銷其持有各級車
    類之駕駛執照。」，其立法理由略以：「原條文將違法或違
    規駕駛人所持有各級車類之駕駛執照一併吊扣或吊銷，失之
    過酷，影響人民工作及生活甚鉅，爰修正之」等語。故依修
    正後道路交通管理處罰條例第68條之規定，受吊扣駕駛執照
    處分，不再吊扣其持有各級車類之駕駛執照，僅於受吊銷駕
    駛執照處分時，始吊銷其持有各級車類之駕駛執照，而限縮
    修正前條文之適用範圍，即受吊扣駕駛執照處分，不再本條
    規定適用之列。是依上開規定受吊銷駕照處分者，仍維持吊
    銷其持有各級車類之駕駛執照，至於受吊扣駕照處分者，則
    僅吊扣其違法或違規當時所駕駛車輛之駕駛執照，不再吊扣
    其持有各級車類之駕駛執照，其理甚明。
  (三)準此，受處分人前述「酒精濃度超過規定標準仍駕車」之違
    規行為，係發生於96年9 月1 日，自應適用修正後之道路交
    通管理處罰條例第68條規定；且修正後道路交通管理處罰條
    例第68條之規定，既將「吊扣」等字刪除，是依上開說明，
    受處分人受吊扣駕駛執照處分時，自不得再吊扣其持有各級
    車類之駕駛執照，故公路主管機關於作成吊扣駕駛執照處分
    時，應就行為人所應吊扣之駕駛執照種類予以限定，始符合
    依法行政原則。至於因道路交通安全規則對於汽車駕駛執照
    之管理，採取一照原則，受處分人領有最高級之職業聯結車
    駕駛執照，致無較低級車類之小客車駕駛執照可供吊扣，台
    中市監理站乃於執行上揭吊扣受處分人駕駛執照處分時，逕
    予吊扣其職業聯結車駕駛執照。惟此種執行方式係源於道路
    交通安全規則關於「一照原則」之駕駛執照管理問題，要不
    能因執行困難或法規漏洞，即置立法修正通過之條文不予遵
    守適用，遽擴張解釋認本件前開吊扣處分係吊扣受處分人之
    全部種類駕駛執照（臺灣高等法院臺中分院97年度交抗字第
    177 號裁定意旨參照）。是以，受處分人上開吊扣處分，應
    僅限於其小型車之駕駛執照甚明。
  (四)從而，本件受處分人之聯結車駕駛執照既未經吊扣，則其於
    97年7 月23日駕駛營業貨運曳引車，要難認該當於道路交通
    管理處罰條例第21條之1 第1 項第7 款「汽車駕駛人駕駛執
    照吊扣期間駕駛聯結車、大客車、大貨車」之違規情形，原
    處分機關未審酌及此，逕為裁罰，即難認為允當。受處分人
    之異議為有理由，應由本院裁定將原處分撤銷，另為受處分
    人不罰之諭知，以資適法。
四、據上論斷，依道路交通管理處罰條例第87條第2 項、道路交
    通案件處理辦法第20條前段，裁定如主文。
中    華    民    國    97    年    9     月    30    日
                  交通法庭    法  官  楊萬益
上正本證明與原本無異。
如不服本裁定應於送達後五日內向本院提出抗告狀。
                              書記官  譚系媛
中    華    民    國    97    年    9     月    30    日


司法院資訊處製作；財團法人民間司法改革基金會備份。
